臺灣高等法院臺南分院刑事裁定
111年度毒抗字第411號
抗  告  人  曾志宗

上列抗告人因強制戒治案件，不服臺灣臺南地方法院中華民國11
1年5月5日裁定（111年度毒聲字第400號）提起抗告，本院裁定
如下：
    主  文
抗告駁回。
    理  由
一、本件抗告意旨略以：抗告人在所內均循規蹈矩，亦與親屬互
    動頻繁，期間所方的長官是否過於繁忙而忘記給予抗告人該
    得扣之分數，此部分理應啟查；且抗告人自認對社會之危害
    不深，原審裁定未明確記載准予強制戒治之依據，遽將抗告
    人送強制戒治，自有未洽，爰提起抗告，請求重新審視云云
    。
二、按「觀察、勒戒後，檢察官依據勒戒處所之陳報，認受觀察
    、勒戒人有繼續施用毒品傾向者，檢察官應聲請法院裁定令
    入戒治處所強制戒治，其期間為6 個月以上，至無繼續強制
    戒治之必要為止，但最長不得逾1 年」，毒品危害防制條例
    第20條第2 項後段定有明文。又有無繼續施用毒品傾向之評
    估標準，並非完全以受勒戒人勒戒後之結果為準，勒戒前之
    各種情況，仍應作為評估之依據，依勒戒處所評分說明手冊
    規定，係以「前科紀錄與行為表現」、「臨床評估」及「社
    會穩定度」3項合併計算分數：㈠分數60 分以上，判定為有
    繼續施用毒品傾向。㈡50分以下判定為無繼續施用毒品傾向
    。㈢51分至59分間判定者再做整體評估後決定，若判定為有
    繼續施用毒品傾向需加註理由。…而其中之「前科紀錄與行
    為表現」係依毒品犯罪相關司法紀錄、首次毒品犯罪年齡、
    其他犯罪相關紀錄、入所時尿液毒品檢驗、所內行為表現；
    「臨床評估」係物質使用行為、合法物質濫用、使用方式、
    使用年數、精神疾病共病（含反社會人格）、臨床綜合評估
    （含病識感、動機、態度、就醫意願）；「社會穩定度」則
    係依工作、家庭等，作為判斷分數之依據。因此，評斷有無
    吸食毒品傾向，係一具體個案之臨床實務及相關事證等情綜
    合判定，有其相當之專業依據及標準，且涉及專門醫學，又
    衡酌強制戒治之目的，係為協助施用毒品者戒斷毒品之心癮
    及身癮所為之一種保安處分類型，而該評估標準係適用於每
    一位受觀察、勒戒處分之人，具一致性、普遍性、客觀性，
    綜合判斷之結果，倘其評估由形式上觀察無擅斷或濫權等明
    顯不當之情事，法院宜予尊重。　　
三、經查：抗告人前於民國110年9月14日22時40分許，在臺南市
　　○○區○○路000號○○宮公廁，施用第二級毒品甲基安非他命，
    經警發現其行跡可疑加以盤查而查獲，經原審法院以110年
    度毒聲字第1119號於110年11月12日裁定令入勒戒處所執行
    觀察、勒戒，有上開刑事卷宗在卷可查。
四、抗告人入所執行後，經評定結果，其「前科紀錄與行為表現
    」為30分、「臨床評估」為41分、「社會穩定度」則為0 分
    ；若以動、靜態因子區分，其中「動態因子」為5分、「靜
    態因子」為66分，總計71分，而判定抗告人有繼續施用毒品
    之傾向，有法務部矯正署臺南看守所111年5月4日函附「有
    無繼續施用毒品傾向評估標準紀錄表」及證明書附卷可憑（
    見毒偵緝字244號卷第73-75頁）。
五、抗告人雖稱：抗告人在所內均循規蹈矩，亦與親屬互動頻繁
    ，期間所方的長官是否過於繁忙而忘記給予抗告人該得扣之
    分數，此部分理應啟查，抗告人自認對社會之危害不深，原
    審裁定未記載理由，遽將抗告人送強制戒治，自有未洽，請
    求撤銷原裁定云云。然查：
　㈠本件台南看守所附設勒戒所係以110年3月26日修正後的評分
    標準，參酌抗告人毒品犯罪相關司法紀錄、首次毒品犯罪年
    齡、其他犯罪相關紀錄、所內行為表現；物質使用行為、合
    法物質濫用、使用方式、使用年數、有無精神疾病共病及其
    工作、家庭等一切因素，對抗告人進行評估而作成結論，有
    評分證明書、評估標準紀錄表在卷可參，客觀上並無違法不
    當之處，而戒治所的心理醫師具有專業智識及經驗，由其判
    定有無繼續施用毒品傾向，乃符合專業分工，所為之評估報
    告亦具公信力，雖原裁定理由未就評分標準逐一說明，但已
    援引法務部矯正署臺南看守所111年5月4日函附「有無繼續
    施用毒品傾向評估標準紀錄表」及證明書作為強制戒治之依
    據，並無不當；至抗告人空言指摘所方的長官可能過於繁忙
    而將誤評分數云云，純屬抗告人之主觀臆測，並無證據可以
    證明，是其此部分之主張，亦屬無據。
  ㈡從而，勒戒處所以專業的評估，審酌抗告人的「前科資料、
    行為表現」、「臨床評估」及「社會穩定性」等各種因素（
    見評估紀錄表），認其無法戒斷毒癮，而有繼續施用毒品傾
    向，自有再施以強制戒治之必要。
六、綜上所述，原審法院因而適用毒品危害防制條例第20條第2 
    項後段之規定，裁定令入戒治處所施以強制戒治，其期間為
    6 個月以上，至無繼續強制戒治之必要為止，但最長不得逾
    1 年，經核並無不合。抗告人仍執前陳詞指摘原裁定為不當
    ，為無理由，應予駁回。
七、據上論結，應依刑事訴訟法第412條，裁定如主文。　
中　　華　　民　　國　　111 　年　　5 　　月　　24　　日
                  刑事第七庭    審判長法　官  吳勇輝
                                      法　官  吳錦佳
                                      法　官  黃國永
以上正本證明與原本無異。
不得再抗告。
　　　　　　　　　　　　　　　　　　　書記官  葉宥鈞
中　　華　　民　　國　　111 　年　　5 　　月　　24　　日